臺灣彰化地方法院刑事判決
111年度訴字第293號
公  訴  人  臺灣彰化地方檢察署檢察官
被      告  張辰豪




上列被告因加重詐欺等案件，經檢察官提起公訴（111年度偵字
第1231號），被告於本院準備程序進行中就被訴事實為有罪之陳
述，經告知簡式審判程序之旨，並聽取當事人之意見後，本院合
議庭裁定由受命法官獨任進行簡式審判程序，判決如下：
    主  文
張辰豪共同以網際網路對公眾散布而犯詐欺取財罪，處有期徒刑
壹年貳月。又共同以網際網路對公眾散布而犯詐欺取財罪，處有
期徒刑壹年壹月。應執行有期徒刑壹年參月。
    事  實
一、張辰豪以通訊軟體微信認識真實姓名年籍不詳之成年男子(
    下稱甲男)，經甲男告知提供帳戶並代為提領帳戶內款項，
    再以此等款項代為購買點數卡，即可獲得報酬或點數。依張
    辰豪之智識程度及社會生活經驗，知悉金融機構帳戶關係個
    人財產、信用之表徵，如無正當理由或缺乏信用基礎，提供
    金融機構帳戶資料給他人使用，有可能供作財產犯罪之用，
    已預見提供金融帳戶可能作為匯入贓款之犯罪工具，如代提
    領帳戶內來源不明款項，則將使詐欺者藉此取得贓款，並可
    達掩飾或隱匿其犯罪所得去向之效果，然其為取得上開好處
    ，竟基於縱上述情節發生亦不違背其本意之詐欺取財及洗錢
    之不確定故意，與甲男共同意圖為自己不法之所有，基於以
    網際網路對公眾散布而詐欺取財及洗錢之犯意聯絡，於民國
    110年7月20日7時前某時許，提供其申辦之郵局帳號0000000
    0000000號帳戶(下稱本案帳戶)給甲男作為匯款帳戶使用，
    再由甲男利用網際網路在社群軟體臉書「換匯中心」，以「
    古智濤」之暱稱刊登可協助兌換人民幣之貼文後，分別為下
    列行為：
(一)洪婉瑜於110年7月20日0時許見該貼文並與「古智濤」聯繫
    後，「古智濤」向洪婉瑜佯稱：只要將款項匯入指定帳戶，
    就可以協助兌換成人民幣云云，致洪婉瑜陷於錯誤，分別於
    同日7時21分、7時26分許，匯款新臺幣(下同)2萬1,400元、
    1萬8,600元至本案帳戶。嗣張辰豪分別於110年7月20日7時3
    9分、7時41分許，在彰化縣田中鎮統一超商梅州里門市，提
    領2萬、1萬9,000元，另於同日10時18分許，在彰化縣○○鄉○
    ○路0段000號二水郵局，提領1,000元後，以此等款項購買遊
    戲點數卡，並將點數卡序號、密碼傳送給甲男。
(二)李程程於110年7月20日21時34分許見該貼文並與「古智濤」
    聯繫後，「古智濤」向李程程佯稱：只要將款項匯入指定帳
    戶，就可以協助兌換成人民幣並匯到支付寶帳戶云云，致李
    程程陷於錯誤，於同日22時許，匯款2萬1,500元至本案帳戶
    ，款項經銀行圈存而未遭提領。嗣洪婉瑜、李程程發覺受騙
    報警處理，始查悉上情。    
二、案經洪婉瑜、李程程訴由彰化縣警察局北斗分局報告臺灣彰
    化地方檢察署檢察官偵查起訴。
　　理  由
一、上開犯罪事實，業據被告張辰豪於本院準備程序及審理中均
    坦承不諱，核與告訴人洪婉瑜、李程程於警詢之證述相符，
    並有告訴人2人之報案資料、匯款資料、本案帳戶之開戶資
    料及交易明細、監視器提款畫面照片等在卷可稽。足認被告
    上開任意性之自白與事實相符，應堪採信。是本案事證明確
    ，被告犯行洵堪認定，應予依法論科。
二、論罪科刑：
(一)核被告如事實欄一(一)所為，係犯刑法第339條之4第1項第3
    款之以網際網路對公眾散布而犯詐欺取財罪及洗錢防制法第
    14條第1項之一般洗錢罪；事實欄一(二)所為，係犯刑法第3
    39條之4第1項第3款之以網際網路對公眾散布而犯詐欺取財
    罪及洗錢防制法第14條第1項、第2項之一般洗錢未遂罪。
(二)查事實欄一(二)告訴人李程程所匯款項，因本案帳戶經通報
    列為警示帳戶，款項經銀行圈存而未遭提領，有本案帳戶交
    易明細在卷可考，被告於本院審理時供稱其於告訴人李程程
    匯款後，欲前往提領，但無法提領等語(見本院卷第229頁)
    ，應認為被告已著手洗錢行為之實行，但因未提領出來以實
    際形成有效之金流斷點，故所為尚未達既遂之程度，僅成立
    一般洗錢未遂罪。公訴意旨漏未論及被告就此部分所為係犯
    一般洗錢罪未遂罪，惟因該部分與經起訴之以網際網路對公
    眾散布而犯詐欺取財罪，有想像競合之裁判上一罪關係，為
    起訴效力所及，自應一併審究。
(三)被告與「甲男」間，就本案犯行，有犯意聯絡及行為分擔，
    應論以共同正犯。
(四)被告上開犯行，均係以一行為觸犯上開二罪名，為想像競合犯，應依刑法第55條之規定，各從一重之以網際網路對公眾散布而犯詐欺取財罪處斷。被告所犯上開2次犯行，犯意各別，行為互殊，應予分論併罰。　　　　　　　　　　　　
(五)按洗錢防制法第16條第2項固規定「犯前2條之罪，在偵查或
    審判中自白者，減輕其刑」，被告於本院審理時自白本案洗
    錢之犯行，依上開規定，原應減輕其刑，然其所犯洗錢犯行
    係屬想像競合犯其中之輕罪，而本案犯行係從一重論以以網
    際網路對公眾散布而犯詐欺取財罪，就此部分想像競合輕罪
    得減刑部分，本院於後述依刑法第57條量刑時將一併衡酌該
    部分減輕其刑事由，附此敘明。
(六)爰審酌被告正值青壯，不思憑己力以正當方法賺取所需，竟
    貪圖不法利益，依甲男指示提供帳戶，進而將詐得款項提領
    後購買點數提供甲男，侵害被害人之財產法益，嚴重破壞社
    會秩序，且增加犯罪查緝之困難，所為甚有不該，惟念其犯
    後坦承犯行，尚有悔意，兼衡其犯罪之動機、目的、手段、
    被害人所受損害，復考量被告自陳國中肄業之智識程度、從
    事冷氣裝修工作、需照顧領有中度身心障礙證明之胞妹之家
    庭經濟狀況等一切情狀，分別量處如主文所示之刑。另審酌
    被告所犯加重詐欺取財罪，係於短時間內實施犯罪、各次犯
    行均出於同一犯罪動機、各犯行之間隔相近、所犯各罪之罪
    質相同等整體犯罪情狀，定其應執行之刑如主文所示。
三、沒收： 　　　
　　被告於本院審理時供稱未取得報酬等語，且無證據顯示被告
    因本案犯行已取得犯罪所得之情形，是無庸為沒收之諭知。
據上論斷，應依刑事訴訟法第273條之1第1項、第299條第1項前
段，判決如主文。
本案經檢察官朱健福提起公訴，檢察官鄭安宇到庭執行職務。
中　　華　　民　　國　　111 　年　　7 　　月　　22　　日
                  刑事第三庭    法  官  胡佩芬
以上正本證明與原本無異。
如不服本判決應於收受判決後20日內向本院提出上訴書狀，並應
敘述具體理由。其未敘述上訴理由者，應於上訴期間屆滿後20日
內向本院補提理由書（均須按他造當事人之人數附繕本）「切勿
逕送上級法院」。
告訴人或被害人對於判決如有不服具備理由請求檢察官上訴者，
其上訴期間之計算係以檢察官收受判決正本之日期為準。
中　　華　　民　　國　　111 　年　　7 　　月　　22　　日
                                書記官  蔡忻彤
附錄本案論罪科刑法條：
中華民國刑法第339條之4
犯第339條詐欺罪而有下列情形之一者，處1年以上7年以下有期
徒刑，得併科1百萬元以下罰金：
一、冒用政府機關或公務員名義犯之。
二、三人以上共同犯之。
三、以廣播電視、電子通訊、網際網路或其他媒體等傳播工具，
    對公眾散布而犯之。
前項之未遂犯罰之。
洗錢防制法第2條
本法所稱洗錢，指下列行為：
一、意圖掩飾或隱匿特定犯罪所得來源，或使他人逃避刑事追訴
    ，而移轉或變更特定犯罪所得。
二、掩飾或隱匿特定犯罪所得之本質、來源、去向、所在、所有
    權、處分權或其他權益者。
三、收受、持有或使用他人之特定犯罪所得。
洗錢防制法第14條
有第二條各款所列洗錢行為者，處7年以下有期徒刑，併科新臺
幣5百萬元以下罰金。
前項之未遂犯罰之。
前二項情形，不得科以超過其特定犯罪所定最重本刑之刑。